臺灣嘉義地方法院民事判決　八十九年訴字第八九七號
　　原　　　告　丙○○
　　訴訟代理人　乙○○
　　被　　　告　甲○○
右當事人間請求損害賠償事件，本院判決如左：
    主      文
被告應給付原告新台幣柒拾柒萬壹仟貳佰玖拾肆元，及自民國八十九年五月十八日起
至清償日止按年息百分之五計算之利息。
原告其餘之訴駁回。
訴訟費用由被告負擔五分之一；餘由原告負擔。
本判決第一項於原告以新台幣貳拾伍萬元供擔保後，得假執行。
原告其餘假執行之聲請駁回。
    事      實
甲、原告方面：
一、聲明：被告應給付原告新台幣肆佰肆拾貳萬柒仟肆佰伍拾元，及訴狀繕本送達
    被告之翌日起至清償日止，按年息百分之五計算之利息，並願供擔保請准為假執
    行之宣告。
二、陳述：
（一）被告甲○○於民國八十八年七月一日上午八時四十分許，駕駛Ｅ三－六三二二
      號自用小貨車，沿嘉義縣鹿草鄉縣，由義竹往鹿草方向行駛，途經
      光潭村一九七之八號前無號誌之交岔路口，撞擊原告丙○○駕駛之ＴＬＩ－五
      ○三號機車，致原告受有挫傷性硬腦膜下出血，腦水腫之傷害，經送嘉義基督
      教醫院急救，並於當日進行腦部外科手術，六日後情況惡化，復進行第二次腦
      部外科手術，餌後魚加護病房持續觀察二十六日，始至一般病房修養，但因車
      禍撞擊過劇，原告視力嚴重受損，經長庚及台大醫院診治，皆表示甚難復原。
（二）本件車禍之發生，係因被告駕車疏於注意車前狀況，且車速過快，於交叉路口
      時亦未減速慢行，原告已開始橫越道路，豈知被告以高速衝撞而來，致原告遭
      被告撞擊，原告頭部狀被告汽車之擋風玻璃，原告所駕機車彈離路面十餘公尺
      ，被告卻無煞車痕，由此可知被告過失責任甚為明顯，被告過失傷害刑事部分
      經本院八十八年交易字第二九八號判處有期徒刑四月，並經台灣高等法院台南
      分院以八十九年交上易字第一七四五號判決上訴駁回確定在案。
（三）本件因被告之過失駕駛行為，致原告受傷，原告蒙受損害如左：
  １、醫藥費：原告自八十八年七月一日車禍受傷至今，由受傷時送入嘉義基督教醫
      院急救，復轉診台大醫院及長庚醫院，自負額及全民健保負擔之醫療費用，共
      計支出十八萬七千八百四十九元。
  ２、交通費：原告自八十八年七月一日受傷迄今，除住院醫療外，另至醫院門診之
      費用依所附單據計算如下：
（１）住家（下潭）至嘉義基督教醫院往返計程車資為一千元，七次合計七千元。
（２）至台北台大醫院就診十四次，至台北長庚醫院就診六次，每次就醫至少需一人
      陪同照顧，住家（下潭）至水上機場計程車資四百元，嘉義至台北機票為一千
      二百七十二元，松山機場至台大醫院或長庚醫院計程車資為二百元，兩人一趟
      就醫來回交通費為六千二百八十八元〔（400+1272*2+200）*2〕，二十趟共支
      出十二萬五千七百六十元（6288*20）。原告車禍受傷後，因現實之急迫性，
      被迫送至嘉義基督教醫院急救，至病況較為穩定後，復轉診視台大、長庚醫院
      ，原告需至台大、長庚醫院就診，除因嘉義基督教醫院正在改建新醫療大樓，
      噪音灰塵污染非常嚴重外，另一方面，原告子女，希望原告可以得到最妥善之
      醫療照顧，而台大、長庚醫院之醫療品質，無庸置疑。
（３）綜上共計支出交通費十三萬二千七百六十元。
  ３、看護費部分：
（１）已支出之看護費：原告出院至今，已支出二十一個月之看護費用，加上辦理看
      護之手續費，合計為三十六萬五千九百四十元（15840*21+33300）
（２）未來三年之看護費：合計為五十七萬零二百四十元（36*15840）
（３）綜上，看護費用合計為九十三萬五千八百八十元。
  ４、減少勞動能力損失部分：原告受傷後視力嚴重受損，自行照料日常生活起居都
      有問題，更無勞動能力可言，已無法耕作自己之土地（原告自耕之土地面積為
      四點０七六五０四公頃），依據政府徵收雜糧作物之保證最低價格為玉米每公
      斤十五元，高樑每公斤十四元，每公頃產收至少五千公斤，每年玉米及高樑各
      收成一次，原告與配偶合計年收入至少為五十九萬一千元〔5000*（14+15）
      *4.076504〕，原告年收入至少為二十九萬元，原告現年五十五歲，以六十歲
      退休計算，原告減少勞動能力損失之收入依霍夫慢計算法扣除中間利息，一次
      給付之勞動能力損害為一百二十六萬五千六百元（290000*4.00000000）。雖
      上開土地登記在原告之夫名下，然實際耕作時皆為夫妻雙方共同生產，又以雜
      糧作物之保證收購價格計算原告收入，實已偏低，故無再扣除成本之必要。
  ５、非財產上之精神損害賠償：原告受傷經過三次腦部手術，其智力、體力嚴重衰
      退，視力更是嚴重受損，原告車禍至今近兩年，在視力不足之灰暗世界摸索，
      身心倍感煎熬，況原告現年五十五歲，往後之數十年歲月都必須生活在如此之
      狀態下，其生活之不便及精神之痛苦實非一般人所能想像，更佳以被告飯後態
      度惡劣，一在飾詞狡辯，對原告之傷害不僅未為彌補，更加深其精神之痛苦與
      折磨，為彌補原告所受傷害之痛苦，故求償一百八十萬元之精神慰撫金。
  ６、原告住院期間家人為處理原告事務往返之交通費：爰依民法地一百七十六條第
      一項後段及一百九十三條第一項之規定，請求松山機場至水上機場至嘉義基督
      教醫院之飛機票價及車資合計為九萬七千四百六十四元〔（1272+300）*62＝
      97464〕
  ７、原告修理機車之費用為七千六百元。
  ８、綜上合計，請求被告應給付原告四百四十二萬七千四百五十三元。
三、證據：提出醫療費用單據影本、機票正本、機票購票證明單正本及看護費用支出
    明細二紙、外籍看護薪資表一份、診斷證明書三紙及鑑定報告、覆議委員會函為
    證。
乙、被告方面：
一、聲明：請求駁回原告之訴及假執行之聲請。
二、陳述：原告要求之賠償金額過高，且原告對於事故之發生，其過失程度較被告為
    重，目前保險公司最高可理賠之金額為七十萬元。
丙、本院依職權調取台灣嘉義地方法院檢察署調取本院八十八年度交易字第二八九號
    被告過失傷害全案卷宗、向台灣省南區國稅局嘉義分局函查兩造財產歸戶資料及
    所得申報資料，向長庚醫院函查原告受傷及癒後之情形，向行政院農業委員會函
    查嘉南平原平均雜糧產量，向鹿草鄉農會函查蘇茂澤政府保證收購之合約。
      理      由
一、按訴狀送達後，原告不得將原訴變更或追加，但於擴張或減縮應受判決事項之聲
    明行為無礙；另被告於訴之變更或追加無異議，而為本案之言詞辯論者，視為同
    意變更或追加；民事訴訟法第二百五十五條第一項第三款、第二項分別定有明文
    參照。原告原起訴請求被告應給付原告貳佰陸拾捌萬元及自起訴狀繕本送達翌日
    起，至清償日止，按年息百分之五計算之利息，復於九十年五月二十一日提出書
    狀擴張請求被告應給付原告肆佰肆拾貳萬柒仟肆佰伍拾元及自追加狀繕本送達
    翌日起至清償日止，按年息百分之五計算之利息，此係屬民事訴訟法第二百五十
    五條第一項第三款所謂擴張應受判決事項之聲明，且被告亦無異議，而為本案之
    言詞辯論，依前揭之說明，原告之追加為合法，合先敘明。
一、原告主張：被告於八十八年七月一日上午八時四十分許，駕駛Ｅ三－六三二二號
    自用小貨車，沿嘉義縣鹿草鄉縣，由義竹往鹿草方向行駛，途經光潭
    村一九七之八號前無號誌之交岔路口，因被告駕車疏於注意車前狀況，且車速過
    快，於交叉路口時亦未減速慢行，原告已開始橫越道路，豈知被告以高速衝撞而
    來，致原告遭被告撞擊，原告受有挫傷性硬腦膜下出血，腦水腫之傷害，視力嚴
    重受損甚難復原等情；經查：
（一）按行經無號誌之交岔路口，應減速慢行，作隨時停車之準備；又汽車行駛時，
      駕駛人應注意車前狀況，並隨時採取必要之安全措施。兩造於上開時地發生事
      故，除據被告於刑事案件中自白外，並經證人蔡捷發於刑事案件偵查時證述明
      確，且有道路交通事故調查報告表一紙、照片十張在卷刑事卷內可佐。又本件
      事故造成原告受有挫傷性硬腦膜下出血，腦水腫之傷害，有診斷證明書三紙附
      卷可資佐證，是兩造間因發生車禍致原告受有挫傷性硬腦膜下出血，腦水腫之
      傷害，且視力嚴重衰退等情，應堪認定。
（二）參酌刑事卷內所附道路交通事故調查報告表及現場照片，原告機車之刮地痕乃
      自被告之車道延伸至機車之倒地處，且被告之自小客車受損之部位乃由左側至
      車首中央之標誌、原告機車受損處乃機車之左側，故本件車禍發生時，原告之
      機車應已開始左轉，而被告撞及原告車輛之右側，以致原告因遭衝撞飛起而撞
      及被告之左側之擋風玻璃。被告雖已注意原告於其對向車道騎乘機車，而欲左
      轉，對於車禍之發生應得以預見，然僅鳴按喇叭提醒原告注意，雖其確信車禍
      應可避免，然車禍因其未暫停讓原告先行，且未採取必要之安全措施而發生本
      件車禍，又本案車禍之發生地係無號誌之交岔路口，被告本應減速慢行，作隨
      時停車之準備，被告並未減速慢行，作隨時停車之準備，已如前述，是本案車
      禍之發生，被告有過失，應堪認定。
（三）又兩造間交通事故經臺灣省嘉雲區車輛行車事故鑑定委員會及臺灣省車輛行車
      事故覆議鑑定委員會皆認丙○○行經無號誌交岔路口，左轉車未讓直行車先行
      ，為肇事之主因，甲○○駕駛自小客車，行經交岔路口，未注意車前狀況，未
      減速，為肇事次因等情在卷足稽。況被告自承其於一百公尺前即見原告欲左轉
      ，足見其有充裕之時間可採避煞措施以防止結果之發生，則被告有過失之犯行
      已甚為明確。
（四）而被告此一行為，亦由台灣高等法院台南分院，以過失傷害罪處刑確定。業經
      本院調閱台灣嘉義地方法院檢察署八十八年度偵字第五二００號、本院八十八
      年交易字第二九八號、台灣高等法院台南分院八十九年度交上易字第一七四五
      號過失傷害案件卷宗查明屬實，並有刑事判決書在卷可佐。則原告主張被告有
      過失侵權行為之事實，堪認為真實。
五、按因故意或過失，不法侵害他人之權利者，負損害賠償責任。又汽車、機車或其
    他非依軌道行駛之動力車輛，在使用中加損害於他人者，駕駛人應賠償因此所生
    之損害。再不法侵害他人之身體或健康者，對於被害人因此喪失或減少勞動能力
    ，或增加生活上之需要時，應負賠償責任。另不法侵害他人之身體、健康、名譽
    、自由、信用、隱私、貞操、或不法侵害其他人格法益而情節重大者，被害人雖
    非財產上之損害，亦得請求賠償相當之金額。民法第一百八十四條第一項前段、
    第一百九十一條之二、第一百九十三條第一項、第一百九十五條，分別定有明文
    。本件既因被告之過失而致原告身體受有損害，則原告請求被告賠償其損害，自
    屬有據。茲就原告所得請求賠償金額審酌如下：
（一）醫療費用部分：原告主張其支出之醫療費用為十八萬七千八百四十九元，並提
      出嘉義基督教醫院醫療費用收據、台大醫院醫藥費收據及長庚醫院費用收據為
      證，惟依保險法第一百三十五條準用第一百零三條規定，傷害保險之保險人固
      不得代位行使被保險人對於加害人之損害賠償請求權，然全民健康保險法第八
      十二條規定：「保險對象因汽車交通事故，經本保險提供醫療給付者，本保險
      之保險人得向強制汽車責任保險之保險人代位請求該項給付。」全民健康保險
      法為保險法之特別法，依特別法優於普通法之原則，全民健康保險法第八十二
      條應優先於保險法第一百三十五條、第一百零三條之規定而為適用。從而全民
      健康保險之被保險人因汽車交通事故，經全民健康保險提供醫療給付者，全民
      健康保險之保險人自得向強制汽車責任保險之保險人代位請求該項給付。而依
      強制汽車責任保險法第三十條規定，於該範圍內，加害人或強制汽車責任保險
      之被保險人之損害賠償責任即因而解免，全民健康保險被保險人對於加害人之
      損害賠償請求權亦因而喪失。（最高法院八十八年度台上字第三五三號判決參
      照) 。本件原告於嘉義基督教醫院支出醫藥費自付額及部分負擔為二萬三千八
      百三十三元（21753+570+110+100+700+350+250＝23833），有收據七紙可稽。
      原告於台大醫院支出醫療費用自負額及部分負擔為三萬七千五百十八元（
      14542+11079+6105+320+840+200+200+240+100+420+268+200+200+420+300+320+
       +20+367+240+200+200+80+200+457＝37518），有收據二十四紙可稽。原告於
       長庚醫院支出之醫療費用自負額及部分負擔為一千零三十元（10+100+110+45
      0+50+50+260），有收據七紙可稽，則原告醫藥費自付額及部分負擔應為六萬
      二千三百八十一元，經核均屬必要費用，應予准許。逾此部分之請求，為無理
      由，應予駁回。
（二）增加生活上需要之損害部分：
  １、看護費用：原告主張已支出二十一個月之看護費用，加上辦理看護之手續費，
      合計為三十六萬五千九百四十元（15840*21+33300），又未來三年之看護費：
      合計為五十七萬零二百四十元（36*15840＝570240），預估需支付看護費用為
      九十三萬五千八百八十元等情。經查，原告於八十八年七月一日入嘉義基督教
      醫院治療，同年八月五日出院，復於八十八年九月二日進入台大醫院治療，於
      十月六日出院，目前雙眼視野縮小，小於二十度，雙眼視力矯正後為零點三，
      其情形已無法回復等情，有嘉義基督教醫院、台大醫院、長庚醫院診斷證明各
      一紙附卷可稽，且經本院函詢長庚醫院被告受傷之情形，經該院回覆：「依據
      病患八十九年八月十五日回診情形評估，視野變小情形已無法恢復‧‧病患日
      常生活是否需人照顧及上述情形對農事之影響程度為何，應視其適應能力而定
      」等語，有該院九十年十一月八日（九０）長庚院法字第一００五號函可稽，
      足証原告須待長期適應視力衰退之狀況，方可能自行料理生活，自有長期看護
      之必要。原告住院期間雇請本國籍看護，共計支出二萬七千元（17480+1520
      +8000＝27000）有病服員收據三紙附卷可稽（原告將住院期間看護費列入醫療
      費用中，似有誤會）。又原告主張已支出二十一個月之外籍看護薪資及手續費
      三萬三千三百元等情，惟按原告聘請之外籍看護係於八十八年十二月二十九日
      入境工作，有薪資表上載入境日期可稽，至原告九十年五月提出準備書狀時僅
      十七個月，惟於原告八十八年十月六日出院後尚未聘請外籍看護前，亦有聘請
      本國看護之必要，而本國籍看護每日薪資為二千元，有原告提出之看護費用收
      據數紙可參，原告主張八十八年十月六日至同年十二月二十九日之三個月間，
      亦以外籍看護之薪資一萬五千八百四十元計算看護費用，較本國看護費用為低
      ，自應准許。是原告已支出之外籍看護費用合計為三十五萬零一百元（33300
      +15840*20 ＝350100）；又原告主張九十年五月起擬續聘外籍看護三年，惟按
      原告尚有零點三之視力，並非全盲，受傷初期固然需有人在旁照料，然適應後
      日常生活即再不需他人扶助，長庚醫院雖表示無法評估需人照顧之情形為何，
      然本院認應以再聘請看護一年為適當，又按雇請外籍看護所需年薪為十九萬零
      八十元（15840*12＝190080），綜上合計，原告得請求之看護費用為五十六萬
      七千一百八十元（27000+  350100+ 190080＝567180），應予准許，逾此部分
      之請求，為無理由，應予駁回。
  ２、交通費：原告主張自住家（下潭）至嘉義基督教醫院往返計程車資為一千元，
      七次合計七千元，及至台北台大醫院就診十四次，至台北長庚醫院就診六次，
      每次就醫至少需一人陪同照顧，兩人一趟就醫來回交通費為六千二百八十八元
      〔（400+1272*2+200）*2〕，二十趟共支出十二萬五千七百六十元等情，雖據
      提出機票正本數紙為證，且經本院向嘉義縣計程車商業同業公會函查，上開地
      點往返之車資為何，該公會以九十年十月二十九日嘉縣計客雲總字第四三號函
      覆：嘉義鹿草鄉下潭村至嘉義基督教醫院按表計時繼承收費為每趟五百元‧‧
      等語。惟按交通費應以必要者為限，始得認係原告因被告之侵權行為所增加之
      生活需要，而嘉義地區已有多家大型醫療院所，可供原告就醫時選擇，且原告
      於八十八年八月五日至嘉義基督教醫院出院後，同年九月二日始進入台大醫院
      治療，並非經由醫院間之轉診，顯然原告之病情，並無必至台北治療之必要，
      又原告主張嘉義基督教醫院當時新建醫療大樓，噪音灰塵污染嚴重云云，然並
      無提出證據以實其說，且嘉義地區（或鄰近之台南地區）仍有甚多大型醫院可
      供選擇，故原告請求嘉義下潭家中至台北就診往返所需之交通費，尚屬無據，
      應認除嘉義基督教醫院之車資七千元，應予准許外，其餘部分請求，應予駁回。
（三）減少勞動能力損失部分：原告主張其自耕之土地面積為四點０七六五０四公頃
      ，依據政府徵收雜糧作物之保證最低價格為玉米每公斤十五元，高樑每公斤十
      四元，每公頃產收至少五千公斤，原告與配偶合計年收入至少為五十九萬一千
      元〔5000*（14+15）*4.076504＝591093〕，原告年收入至少為二十九萬元等
      情，經查：原告雖提出鹿草鄉農會農民基本資料卡一份、河川公地種植使用許
      可書六紙、河川公地使用規費繳納代金聯單十八紙，欲證明原告自耕之農地面
      積達四點０七六五０四公頃，然上開資料所示之許可使用名義人均為原告之夫
      蘇茂澤而非原告，故僅可證明蘇茂澤確有上開耕地可以耕作收成。且依原告於
      九十年十二月十七日本院準備程序時提出之存摺所示，八十九、九十年間均有
      農作物收成款匯入蘇茂澤帳戶內，而原告訴訟代理人亦自承八十八、八十九年
      間農地均有耕種，再參以承租之河川公地亦不得任意休耕等情，可知系爭原告
      與其夫蘇茂澤原共同耕種之農地，於原告受傷後仍有收益，又上開耕地既非原
      告所承租，自難認原告之收入為上開耕地年產量之半數；況本院依職權向台灣
      省南區國稅局嘉義縣分局函查原告之所得稅申報資料，該局以九十年十月二十
      四日南區國稅嘉縣徵字地九００二一八二四號函覆，丙○○八十九年查無申報
      資料，八十八年則與蘇怡文合併申報，由蘇怡文撫養，丙○○僅申報鹿草鄉農
      會及郵局約六萬元之利息所得等情，亦可見原告並無固定之農產收入而需申報
      所得稅。是應以一般農業雇工之收入，計算原告減少勞動能力之損失，方屬合
      理。而經本院向嘉義縣鹿草鄉農會函查，保證收購之價格及一般農業雇工之日
      薪及農忙天數等情，該會以九十年十一月二十九日（九十）鹿供字地０四四四
      二號函覆稱：「‧‧三、目前一般農業雇工之日薪為八百元，種植玉米、高樑
      之生長期為四個月‧‧。」等語，而原告之夫蘇茂澤既承租四公頃有餘之農地
      ，原告於高樑及玉米之生長期間，自應均需下田從事農耕，又以農業雇工每日
      八百元之薪資計算，原告每年之收入應為十九萬二千元（800*30*4*2（高樑加
      玉米）＝192000）。又原告目前視野狹小，視力嚴重受損，且已無法復原等情
      ，業如上述。又依上開長庚醫院回函所示：「‧‧四、病患病情評估，應符合
      勞工保險給付標準表第十八項‧‧及第二十三項之規定。」而對照勞工保險殘
      廢給付標準表，屬十級殘廢，再依各級殘廢喪失或減少勞動能力比率表，此種
      情形僅為喪失百分之四十六點一四之勞動能力，惟按原告原從事農耕工作，且
      事故發生時年已五十五歲，其適應視力減弱後之生活必須相當之時間，故至少
      於一年內係完全無法工作，此後至退休年齡六十歲止，則應按上開勞工保險條
      例之規定依減少勞動能力百分之四十六點一四計算不能工作之損失。又原告為
      三十三年三月十三日生，有戶籍謄本附卷可稽，於八十八年七月一日事故發生
      時為五十五歲又四月，距離六十歲退休年齡尚有四年六月，原告有一年完全喪
      失工作能力，其餘三年六月（三點五年）則喪失百分之四六點一六之工作能力
      ，是依霍夫曼計算是扣除中間利息，原告喪失勞動能力之損失為四十八萬四千
      一百三十八元｛192000+〔192000*2.0000000+ 192000*0.5*（ 3.00000000-
      0.0000000）〕*0.4616＝192000+292138＝484138｝，於此範圍內為有理由，應
      予准許，至其餘部分則於法無據，難謂正當。
（四）非財產上之精神損害賠償：按慰撫金數額之認定，除依所受身體上及精神上痛
      苦程度及所造成之影響二者予以衡量外，尚須斟酌雙方之身分資力與加害之程
      度及各種情形，予以核定。查原告為國小畢業，受傷前以農耕為生，事故發生
      時年齡為五十五歲，無不動產，被告則於八十八、八十九年無所得稅申報資料
      ，有土第三筆、房屋一棟等情，業經原告陳述明確，且經本院向國稅局調取兩
      造所得稅申報資料及財產歸戶資料附卷可稽，原告受傷經過三次腦部手術，共
      住進加護病房二十六天，視力嚴重受損，目前視力為零點三，視野小於二十度
      ，已難以恢復等情，有診斷證明書三紙，及上開長庚醫院回函可稽。故本院斟
      酌兩造之身份、地位、經濟能力及原告因此傷害遭受精神上痛苦之程度等一切
      情狀，認原告請求被告賠償其非財產上之損害（慰撫金）八十萬元，為適當公
      允。
（五）原告主張支出修理機車之費用為七千六百元等情，業據提出統一發票二紙為證
      ，自堪信為真實，應予准許。
（六）又原告住院期間家人為處理原告事務往返之交通費九萬七千四百六十四元，爰
      依民法地一百七十六條第一項後段及一百九十三條第一項之規定請求等情，惟
      按此部分費用並非原告增加生活上需要所產生之費用，且原告家人往返嘉義台
      北處理原告事務，係本於親屬間之關懷照顧，當無為被告管理事務之意思，是
      原告此部分之請求，於法不合，自難准許。
（七）綜上所述，原告依據侵權行為法律關係，得請求被告賠償醫療費用六萬二千三
      百十八元，看護費用五十六萬七千一百八十元，交通費用七千元，減少勞動能
      力之損失四十八萬四千一百三十八元，精神慰撫金八十萬元，機車修理費用七
      千六百元，合計為一百九十二萬八千二百三十六元。
五、又按損害之發生或擴大，被害人與有過失者，法院得減輕賠償金額，或免除之，
    民法第二百十七條亦定有明文，經查：本件車禍肇事之原因，依前所述，被告雖
    有過失，惟按原告當時駕駛機車欲左轉往下潭村方向行進，本應讓直行車及幹道
    車先行，亦與有過失，有臺灣省嘉雲區車輛行車事故鑑定委員會鑑定意見書及臺
    灣省車輛行車事故覆議鑑定委員會函皆認：「丙○○無照駕駛輕機車，行經無號
    誌交岔路口，左轉車未讓直行車先行，為肇事之主因。甲○○駕駛自小客車，行
    經交岔路口，未注意車前狀況，未減速，為肇事次因。」等語可稽。爰審酌上開
    所述兩造之過失程度，及其他一切情狀，認原告與被告應各付百分之六十及百分
    之四十之過失責任，亦即應減輕被告百分之六十之賠償責任，換言之，即上訴人
    僅得請求被告賠償前開金額之百分之四十。從而依上開過失相抵之比例計算後，
    原告所得請求之金額應為七十七萬一千二百九十四元（即0000000×0.4＝771294
    ，元以下四捨五入）。
六、按給付有確定期限者，債務人自期限屆滿時起，負遲延責任。給付無確定期限者
    ，債務人於債權人得請求給付時，經其催告而未為給付，自受催告時起，負遲延
    責任。其經債權人起訴，或依督促程序送達支付命令，與催告有同一之效力。民
    法第二百二十九條第一、二項分別定有明文；又遲延之債務，以支付金錢為標的
    者，債權人得請求依法定利率計算之遲延利息。但約定利率較高者，仍從其約定
    利率；而應付利息之債務，其利率未經約定，亦無法律可據者，週年利率為百分
    之五。亦為同法第二百三十三條第一項及第二百零三條所明定。查本件原告請求
    被告應賠償之金額，並未定有給付之期限，則原告請求自〔附帶民事起訴狀〕繕
    本最後送達被告之翌日起，按年息百分之五計算之利息，並未逾上開規定之範圍
    ，自無不合；查原告附帶民事起訴狀繕本係於八十九年五月十七日送達被告收受
    ，則原告請求自八十九年五月十八日起至清償日止，按年息百分之五計算之利息
    ，洵屬正當。
七、原告陳明願供擔保請求准予宣告假執行，就原告勝訴部分核無不合，爰分別酌定
    相當之擔保金額併予准許之；至原告敗訴部分，其假執行之聲請，即失所依附，
    應併予駁回。
具上論結，本件原告之訴，為一部有理由，一部無理由，依民事訴訟法第七十九條但
書、第三百九十條第二項，判決如主文。
中　　　華　　　民　　　國　　九十一　　年　　　三　　　月　　　七　　　日
~B臺灣嘉義地方法院民事第一庭
~B    審判長法官  曾文欣
~B    法      官  吳昀儒
~B　　法　    官　洪嘉蘭
右為正本，係照原本作成。
如對本判決上訴須於判決送達後廿日內向本院提出上訴狀
中　　　華　　　民　　　國　　九十一　　年　　　三　　　月　　　十一　　日
~B　　書　記　官　鄭翔元
